【裁判字號】    90,上易,1211
【裁判日期】    900911
【裁判案由】    賭博
【裁判全文】
臺灣高等法院臺南分院刑事判決                                        行股
    上  訴  人
    即  被  告  甲  ○  ○
右列上訴人因賭博案件，不服臺灣雲林地方法院九十年度易字第四０二號中華民國九
十年六月二十九日第一審判決（起訴案號：臺灣雲林地方法院檢察署九十年度偵字第
五十五號），提起上訴，本院判決如左：
    主      文
原判決撤銷。
甲○○共同以賭博為常業，累犯，處有期徒刑柒月。
扣案之電動賭博機具皇冠金鐘玖臺、超級鑽石列車伍臺、七七七陸臺、五燈獎伍臺、
滿貫大亨陸臺、騎師俱樂部貳臺、賓果馬戲團（八人座）壹臺、五ＰＫ陸臺、賽馬（
八人座）壹臺、ＩＣ板共伍拾伍塊、代幣伍仟參佰壹拾枚、賭資新臺幣柒仟零玖拾伍
元，均沒收。
    事      實
甲○○曾於民國（下同）八十一、二年間，因犯二賭博罪，經本院先後分別判處有期
徒刑五月，及有期徒刑三月，並定應執行有期徒刑七月確定，經通緝於八十七年七月
二十七日到案易科罰金執行完畢，猶不知悔改，復基於共同以賭博為常業之犯意聯絡
，與張金標（綽號張董）合夥投資「大統科技廣場」電動賭博機業，股份各佔一半，
由甲○○提供雲林縣斗六市○○路九十八號地下室，公眾得出入之場所為據點，由張
金標以亦有犯意聯絡之張嘉勝，與之簽訂投資遊藝場合夥契約書，並提供俗稱「皇冠
金鐘」九臺、「超級鑽石列車」五臺、「七七七」六臺、「五燈獎」五臺、「滿貫大
亨」六臺、「騎師俱樂部」二臺、「賓果馬戲團」（八人座）一臺、「五ＰＫ」六臺
、「賽馬」（八人座）一臺等電動賭博機具，並由甲○○負責經營，自八十八年八月
二十日起，以月薪新臺幣（下同）二萬元至三萬元不等代價，分別雇用亦均有犯意聯
絡之江燈彬（業經另案判處罪刑確定）為該廣場名義負責人，雇用莊文爵（業經另案
判處罪刑確定）擔任現場經理，雇用鄭彩年、楊麗琴（均經另案判處罪刑確定）、綽
號「麗芬」、「小玲」、「小玉」、「小丸子」、「描紅」等不詳姓名之成年人，在
櫃檯擔任兌換代幣、現金等工作，而以十元兌換代幣二枚，以每枚代幣開五分比例，
由賭客在上開機臺押分對賭，若押中可得一定倍數之分數，未押中分數為機臺洗去，
悉歸甲○○、張金標按投資比例享有，賭客若不願繼續賭玩時，可將所餘分數，以上
開比例直接由機臺退幣，持向鄭彩年、楊麗琴等人換回現金或持供下次繼續賭玩，以
此方式與不特定人賭博財物，並均恃賭博收入維生而以之為常業，迄同年九月十四日
二十三時二十五分許，適有賭客顏國峰，在現場把玩賓果馬戲團機臺時，為警當場查
獲，並扣得上開電動賭博機具共四十一臺，及ＩＣ板共五十五塊、賭資紙鈔六千三百
元、硬幣七百九十五元、代幣五千三百一十枚等物。案經臺灣雲林地方法院檢察署檢
察官簽分偵查起訴。
    理      由
一、上訴人即被告甲○○雖未在本院審理中到庭為任何陳述，然據其在原審歷次偵審
    中，固不諱言有與張金標合夥投資「大統科技廣場」之事實，惟矢口否認有何以
    賭博為常業之犯行，並辯稱：大統遊藝場係樂神電子股份有限公司經營，其僅係
    合夥經營合法事業，並未負責現場，現場係該公司另聘技師及經理管理，其並不
    知有違法經營云云。然觀諸證人張金標在偵查中證稱：「被告來臺北洽談投資事
    宜，他代表公司南下察看場地，並押送機臺到雲林縣斗六市大統科技廣場」（見
    八十九年度他字第一六三０號偵查卷第七五頁），證人張嘉勝在偵查中證稱：「
    我們電玩買賣直接與甲○○接洽，我們與他合作經營，機臺是我們的，裝潢我們
    出一半」（見仝上偵查卷第四五至四六頁），證人江燈彬在原審證稱：「當時我
    是受僱於被告甲○○，而錢是向會計領的」（見原審卷第二七頁），證人鄭彩年
    在偵查中證稱：「我是向被告甲○○應徵的」（見上開偵查卷第十一至十二頁）
    ，證人莊文爵在偵查中證稱：「我是透過甲○○介紹到大統遊藝場，不知他是負
    責人，領錢都是向甲○○拿」（見仝上偵查卷第七五頁）各等語，及原審卷附載
    有經營上開遊藝場所得之利益，依雙方投資比例分配，而由被告與張嘉勝所簽訂
    之合夥契約書，已足認被告有參與該遊藝場之合約及負責經營該遊藝場無疑。又
    據證人江燈彬在原審另證稱：「被告甲○○的幕後是張金標在控制，當時技師黃
    明漢及會計小姐廖麗菊，都是樂神公司的張金標派來的」等語（見原審卷第二七
    頁），亦足認張金標、張嘉勝應非僅係單純出賣機臺而未參與賭博，是該二人與
    被告間應具共同賭博之犯意聯絡，雖張金標已經臺灣雲林地方法院檢察署檢察官
    ，以九十年度偵字第一八九五號為不起訴處分在案，然並無拘束本院為被告犯罪
    事實之認定。次查證人江燈彬坦承以每月二萬元之代價，受僱於被告、綽號「張
    董」等人而掛名為負責人；證人莊文爵、鄭彩年、楊麗琴等人，亦分別坦承為店
    內之現場經理，及從事兌換代幣、現金等工作，且均恃以維生；賭客顏國峰亦不
    否認確有於右揭時地，以上開方法把玩電玩機臺，並以代幣換回現金為警查獲之
    事實；既均經渠等分別在前案警訊時、偵查中，及原審審理八十九年度易字第七
    ０號案件中，暨本案偵查中供明在卷，並經原審法院八十九年度易字第七０號判
    決有罪，嗣經本院以八十九年度上易字第七三九號駁回上訴確定在案，而有各該
    判決書存卷足參，自亦足資為認定被告有賭博犯行之參考。此外復有經警查獲之
    電動賭博機「皇冠金鐘」九臺、「超級鑽石列車」五臺、「七七七」六臺、「五
    燈獎」五臺、「滿貫大亨」六臺、「騎師俱樂部」二臺、「賓果馬戲團」（八人
    座）一臺、「五ＰＫ」六臺、「賽馬」（八人座）一臺、ＩＣ板共五十五塊、賭
    資紙鈔六千三百元、硬幣七百九十五元、代幣五千三百一十枚等物扣案為憑。益
    證被告確有與張金標合夥投資「大統科技廣場」電動賭博機業，股分各佔一半，
    由被告提供雲林縣斗六市○○路九十八號地下室為場所，由張金標以張嘉勝名義
    與其簽訂投資遊藝場合夥契約書，並提供電動賭博機具，共同非法經營電動賭博
    機業至明。又被告在原審既供認平日無業在家帶小孩等語（見原審卷第二七頁）
    ，且觀其投資電動賭博機業比例與現場經營規模，亦足認其係恃經營電動賭博機
    業收入為生，而有以之為常業之意思。綜上足認被告所辯前情，要屬畏罪卸責之
    詞，無足取信。本件事證已臻明確，被告之犯行洵堪認定，應予依法論科。
二、核被告所為，係犯刑法第二百六十七條之常業賭博罪。其與張金標、張嘉勝、江
    燈彬、莊文爵、鄭彩年、楊麗琴、綽號「麗芬」、「小玲」、「小玉」、「小丸
    子」、「描紅」等不詳姓名成年人間，就該常業賭博罪之犯行，彼此間互有犯意
    聯絡及行為分擔，均為共同正犯。又其有如事實欄所載之犯罪前科，此有其全國
    前案紀錄表、刑案紀錄查註紀錄表在卷可佐，其於有期徒刑執行完畢後五年內再
    犯本罪，為累犯，應依法加重其刑。原審據予論罪科刑，固非無見；惟查案發時
    把玩電玩機臺之客人呂昆哲，於前案偵審期間始終供稱：於大統遊藝場換得之代
    幣，不能兌回現金或其他物品等語，且參以當日到場查獲之員警魏聰田，亦在原
    審法院審理八十九年度易字第七０號案件時，證稱：到現場查獲當時僅顏國峰說
    可以兌換現金，而且他也已經換過了等語，是應無積極證據足認呂昆哲有賭博行
    為，原審未察遽認呂昆哲亦有賭博之事實，尚有未合。被告未具理由上訴，空言
    指摘原判決不當，雖無足取，惟原判決既有可議，即屬無可維持，應由本院將原
    判決予以撤銷改判。爰審酌被告之素行、犯罪之動機、目的、手段、方法、所生
    危害、及其犯後態度等一切情狀，仍對其量處有期徒刑七月，以資懲儆。又扣案
    之上開電動賭博機共四十一臺（含ＩＣ板五十五塊）、代幣五千三百一十枚，為
    當場賭博之器具；賭資共七千零九十五元，係在櫃臺查獲之財物；雖業經原審法
    院於上開八十九年度易字第七０號判決中宣告沒收，本件仍應依法併予宣告沒收
    。至另查扣之考勤表七紙，因非賭具，亦非供被告犯罪所用之物，爰不併予宣告
    沒收。
三、至公訴意旨另認被告所為上開賭博犯行，亦涉犯有刑法第二百六十六條之普通賭
    博罪，及刑法第二百六十八條之意圖營利聚眾賭博罪部分。因公訴人既認被告以
    賭博為常業，自無再成立普通賭博罪之餘地，至於刑法第二百六十八條營利賭博
    罪之成立，須以意圖營利為構成要件，被告擺設電動賭博機具之目的，係單純與
    不特定之人對賭，應不具一般性之意圖營利，亦無證據證明有抽頭營利之行為，
    仍不構成該罪。惟公訴人既認此二犯罪與上開成罪犯行間，具有裁判上一罪之想
    像競合犯關係，依審判不可分之原則，爰不另於主文為無罪之諭知。
四、末按刑法第六十一條所列各罪之案件，第一次審判期日之傳票，至遲應於五日前
    送達，刑事訴訟法第二百七十二條定有明文。經查本件第一次審判期日訂於九十
    年八月二十一日，被告係於同年月八日收受送達，惟因被告具狀申請改期致未於
    該期日審判；嗣經改期將第二次審判期日訂於同年月二十八日，被告係於同年月
    二十七日收受送達，凡此有各該審理單及送達證書存卷足稽。則被告第二次審判
    期日之傳票既已合法送達，自屬經合法傳喚，乃竟無正當理由不到庭，爰不待其
    陳述逕行判決，附此敘明。
五、據上論斷，應依刑事訴訟法第三百六十九條第一項前段、第三百七十一條、第三
    百六十四條、第二百九十九條第一項前段，刑法第二十八條、第二百六十七條、
    第四十七條、第二百六十六條第二項，罰金罰鍰提高標準條例第一條前段，判決
    如主文。
本案經檢察官林炎昇到庭執行職務。
中      華      民      國      九十    年      九      月      十一    日
                                  臺灣高等法院臺南分院刑事第二庭
                                      審判長法官  游明仁
                                            法官  蘇重信
                        法官  林永茂
右正本證明與原本無異。
不得上訴。
                                      法院書記官  劉岳文
中      華      民      國      九十    年      九      月      十一    日
刑法第二百六十七條：
以賭博為常業者，處二年以下有期徒刑，得併科一千元以下罰金。


司法院資訊處製作；財團法人民間司法改革基金會備份。
